【裁判字號】    97,訴,1672
【裁判日期】    971230
【裁判案由】    強盜等
【裁判全文】
臺灣高雄地方法院刑事判決              97年度訴字第1672號
公  訴  人  臺灣高雄地方法院檢察署檢察官
被      告  丙○○
選任辯護人  邱佩芳律師
            賴玉山律師
被      告  乙○○
選任辯護人  陳正達律師
            許惠珠律師
            洪世崇律師
上列被告因強盜等案件，經檢察官提起公訴（97年度偵字第2640
4 號、第26935 號、第27716 號）及移送併辦（97年度偵字第31
042 號），本院判決如下：
    主  文
丙○○犯故買贓物罪，處有期徒刑肆月。又犯行使偽造特種文書
罪，處有期徒刑肆月；扣案如附表一編號1 至3 所示之物，均沒
收。又共同犯強盜罪而有刑法第三百二十一條第一項第一、三款
之情形，處有期徒刑捌年；扣案如附表一編號4 至10所示之物，
均沒收。應執行有期徒刑捌年肆月，扣案如附表一所示之物，均
沒收。
乙○○犯共同犯強盜罪而有刑法第三百二十一條第一項第一、三
款之情形，處有期徒刑柒年陸月，扣案如附表一編號4 至10所示
之物，均沒收。
    事  實
一、丙○○於民國96年11月18日至97年8 月25日之不詳時間（起
    訴書誤載為95年間），在臺北縣中和市○○路某處，預見真
    實姓名及年籍不詳之成年人，向其兜售改懸掛偽造車牌號碼
    5582-LJ 之黑色休旅車，可能係屬來路不明之車輛（下稱贓
    車、引擎號碼4G63Z068325 、車號原為6855-RJ ，該車於96
    年11月18日20時許遭竊，車主盧淑貞於同日21時許辦理失竊
    備案；又改懸掛偽造車牌5582-LJ 之車號登記人為博測光股
    份有限公司〔下稱博測光公司〕，該公司於97年8 月20日，
    已將車牌繳回南投監理站並辦理註銷），仍以新台幣（下同
    ）3 萬元之代價予以購買，並約在丙○○之臺北市○○○路
    ○段60巷2 號6 樓之7 住處附近交車，對方同時交付附表一
    編號1 至3 所示偽造之車牌2 面、行車執照1 張及引擎號碼
    2 片予丙○○，以供駕駛上開贓車使用。又丙○○取得上開
    贓車後，復基於行使偽造特種文書（汽車車牌）之故意，駕
    駛懸掛上開偽造車牌之贓車，於96年11月18日至97年9 月13
    日即為警查獲之日，行駛於台灣地區一般供大眾交通使用之
    平面道路及高速公路，供不特定之他人辨識，而行使上開偽
    造之車牌，足以生損害於公路監理機關對於車籍管理之正確
    性。
二、丙○○與乙○○共同基於不法所有之犯意聯絡，於97年8 月
    25日2 時6 分許之夜間（起訴書誤載為97年8 月23日1 時59
    分許），由丙○○駕駛上開贓車搭載乙○○前往址設高雄市
    左營區○○路105 號2 樓之臺灣高速鐵路股份有限公司左營
    站區2 樓（下稱高鐵左營站），由丙○○策畫並出資提供其
    所有如附表一編號4 至7 所示客觀上可供兇器使用之黑色半
    金屬製之玩具手槍及長約10公分之金屬製斜口老虎鉗各1 支
    （均未扣案）、內裝95無鉛汽油之鮮乳瓶1 瓶、黑色噴漆1
    罐、鐵絲及電話線各1 條及黑色束帶2 條，以頭套蒙面方式
    ，侵入由丁○○、戊○○看管有人居住之高鐵左營站詮營停
    車場管理中心（下稱停管中心；又侵入建築物部分並未告訴
    ），由丙○○手持上開黑色玩具手槍，扳拉一次槍機後，大
    聲喝令在場之管理員丁○○、戊○○2 人「不要動」等語，
    乙○○隨即持上開老虎鉗、鐵樂士噴漆、內裝汽油之鮮乳瓶
    進入，以黑色束帶綑綁丁○○、戊○○及封住2 人嘴巴，令
    渠等無法呼救，復以鐵絲及電話線各1 條綁住大門，防止他
    人出入，以此強暴及脅迫之手段，至使丁○○、戊○○不能
    抗拒，而依照丙○○之指示行事，丙○○旋即強拉丁○○至
    管理室之金庫前，嚇令丁○○供出金庫及收銀機之鑰匙，並
    將金庫及收銀機內財物搜刮一空，乙○○則以上開老虎鉗及
    黑色噴漆破壞電腦接線及監視錄影器材（毀損部分並未告訴
    ），總計取得金額601,234 元、電腦主機4 台、數位相機2
    台、手機2 支，並於得手後，駕車沿國道10號及1 號高速公
    路北上返回台北，取得之手機2 支及相機2 台沿途丟棄路邊
    ，持以犯案之老虎鉗棄置於彰化縣溪湖交流道附近之路邊草
    叢內，電腦主機4 台及持以犯案之黑色玩具槍則丟棄臺北縣
    三重市之忠孝橋下，得手贓款601,234 元部分，丙○○拿走
    53萬多元，其餘7 萬多元則由乙○○朋分，均已花用殆盡。
    嗣經警扣得上開贓車及偽造之車牌2 面、行車執照1 張及引
    擎號碼2 片，而循線查獲上情。
三、案經內政部警政署刑事警察局移送及同署鐵路警察局高鐵警
    務段報請臺灣高雄地方法院檢察署檢察官偵查起訴。
    理  由
壹、有關證據能力之說明：
    本件證人即被告丙○○、乙○○於警詢、偵查中相互所為不
    利對方之陳述，證人即博測光公司負責人甲○○、證人即被
    害人盧淑貞、丁○○、戊○○、證人即高鐵左營站剪票人員
    陳山城、停管中心主任呂永昌於警詢之證述，均為被告2 人
    以外之人於審判外之言詞陳述；卷附內政部警政署刑事警察
    局指認犯罪嫌疑人記錄表1 張、汽車新領牌登記書、車號車
    籍查詢基本資料1 份、內政部警政署鐵路警察局車輛尋獲電
    腦輸入單各1 份、內政部警政署刑事警察局汽油鑑定書及指
    紋鑑驗書各1 份，則係被告以外之人於審判外之書面陳述。
    公訴人及被告就上開言詞及書面陳述於本院最後一次審理中
    ，均同意引為證據。本院審認上開證據取得過程並無瑕疵，
    與待證事實具有關連性、證明力非明顯過低等情，均認為適
    當，可以作為本案之證據，依刑事訴訟法第159 條之5 第1
    項之規定，認上開言詞及書面陳述均具有證據能力。
貳、認定事實之理由：
一、上開事實，除購買贓車之日期外（詳下述），業據被告丙○○、乙○○於警詢、偵查及本院審理中自白甚詳；核與證人
    即博測光公司負責人甲○○、證人即被害人盧淑貞、丁○○
    、戊○○、證人即高鐵左營站剪票人員陳山城、停管中心主
    任呂永昌於警詢之證述情節大致相符。復有內政部警政署刑
    事警察局指認犯罪嫌疑人（被告乙○○）記錄表1 張、指認
    照片（被告丙○○）1 份、汽車新領牌登記書1 份（博測光
    公司所有牌照號碼5582-LJ 已於96年12年5 日吊註繳銷重領
    新牌照5416-UC） 、車號車籍查詢基本資料1 份、內政部警
    政署鐵路警察局車輛尋獲電腦輸入單1 份（車號6855-RJ 自
    小客車，於96年11月18日失竊、97年年9 月25日為車主領回
    ）、贓物認領保管單1 紙、內政部警政署刑事警察局97年8
    月29日刑鑑字第0970127581號鑑定書（扣案鮮乳瓶有汽油成
    分）、97年9 月10日刑紋字第097013 5806 號鑑驗書（被告
    丙○○指紋）、高鐵左營站停車場8 月22日、23日、24日收
    費金額明細各1 份、高鐵營運部左營站營收記錄表3 張及結
    帳交班表29張（3 天營收共計601,234 元）、被告2 人於97
    年8 月25日2 時8 分8 秒進入高鐵左營站停車場管理中心強
    取財物之翻拍照片12張（警6 卷第120 至125 頁）、被告乙○○以鐵絲及電話線綁住大門之翻拍照片10張（警6 卷第
    126 至128 頁）在卷可稽；另有附表一編號1 至3 所示偽造
    之車牌2 面、行車執照1 張及引擎號碼2 片及上開內裝95無
    鉛汽油之鮮乳瓶1 瓶、黑色噴漆1 罐、鐵絲及電話線各1 條
    及黑色束帶2 條扣案可資佐證；是被告丙○○確有故買上開
    贓車，並懸掛偽造之車牌於上開道路行駛，並與被告乙○○
    共同以強暴及脅迫之手段，至使被害人丁○○、戊○○不能
    抗拒，而強行搜刮上開財物之事實甚明。
二、至被告丙○○於警詢雖供稱其於95年9 月間購買上開贓車云
    云（警6 卷第4 頁背面）；惟證人即該車所有人盧淑貞業於
    警詢證稱：我先生黃國欽於96年11月18日駕駛車牌號6855-R
    J 、中華牌、黑色、2007年份，旅行式、1997CC，引擎號碼
    為4G63Z068325 號之自用小客車，停在台北市中正區○○○
    路1 號前停車格內，於同日20時發現失竊，並於同日21時報
    案等語（警1 卷第69至71頁）；復有內政部警政署鐵路警察
    局車輛尋獲電腦輸入單1 份（記載車號6855-RJ 自小客車，
    於96年11月18日失竊、97年年9 月25日為車主領回）在卷可
    資佐證（警1 卷第80頁）。是被告丙○○就此部分之供述應
    係記憶有誤，其購買上開贓車之日期，應係於96年11月18日
    （車輛失竊日）至97年8 月25日（被告丙○○使用該車犯案
    日）之不詳時間；又此部分購車日期，起訴書記載為「95年
    間」，亦顯屬誤會，併予指明。
三、綜上，本件事證明確，被告2人上開犯行，均堪認定。
參、論罪及科刑：
一、按刑法第321 條第1 項第3 款之攜帶兇器竊盜罪，係以行為
    人攜帶兇器竊盜為其加重條件，此所謂兇器，其種類並無限
    制，凡客觀上足對人之生命、身體、安全構成威脅，具有危
    險性之兇器均屬之，且祇須行竊時攜帶此種具有危險性之兇
    器為已足，並不以攜帶之初有行兇之意圖為必要（最高法院
    79年臺上字第5253號判例參照）。本件被告2 人持以犯案之
    槍柄為半金屬製成之黑色玩具手槍、長約10公分之金屬製斜
    口老虎鉗各1 支，均屬質地堅硬之金屬製品，若持以行兇，
    客觀上足對人之生命、身體、安全構成危險性，足作為兇器
    使用。又刑法第321 條第1 項第1 款有人居住之建築物，只
    須有人於特定房室內居住，藉以監護看守該建築物整體者，
    即克當之。本件高鐵左營站詮營停車場管理中心，平日下班
    後之夜間，有管理員在內值班看守，為證人即被害人丁○○
    、戊○○及停管中心主任呂永昌於警詢之證述甚詳，是該停
    車場管理中心於夜間，即屬有人居住之建築物。
二、核被告丙○○、乙○○所為，均係犯刑法第330 條第1 項（
    刑法第321 條第1 項第1 款、第3 款）之夜間侵入有人居住
    之建築物及攜帶兇器之加重強盜罪。被告丙○○另犯刑法第
    349 條第2 項之故買贓物罪及同法第216 、212 條之行使偽
    造特種文書罪。被告2 人就上開加重強盜罪部分，有犯意聯
    絡及行為分擔，為共同正犯；被告2 人共同以強暴及脅迫手
    段，至使被害人丁○○、戊○○之身體受到束縛不能抗拒，
    而強行搜刮停管中心內之財物，而侵害被害人2 人自由法益
    ，係以一行為觸犯數罪名，應依刑法第55條規定，從一重之
    加重強盜罪處斷。再被告丙○○所犯上開3 罪，犯意個別、
    行為互殊，應予分論併罰。本件起訴書雖漏引刑法第349 條
    第2 項及第321 條第1 項第1 款，但事實既已載明，本院自
    得加以審理。又起訴意旨雖認本件駕駛懸掛偽造車牌之贓車
    於道路行駛，係涉犯刑法第216 條、第220 條第1 項、第
    210 條之行使偽造私文書罪；惟按汽車牌照僅為行車之許可
    憑證，自屬於刑法第212 條所列特許證之一種（最高法院63
    年度台上字第1550號判例參照），是起訴意旨就此部分尚有
    誤會；又此部分起訴之基本社會事實同一，本院自得加以審
    理，並變更起訴法條，併此敘明。另本件台灣高雄地方法院
    檢察署檢察官移請併案審理部分（97年度偵字第31042 號）
    ，核與起訴書所載之犯罪事實相同，依審判不可分之原則，
    本院自得一併審理，末此敘明。
三、爰審酌被告丙○○因貪圖便宜購買上開贓車，造成害人追贓
    求償之困難，又使用偽造上開車牌等物品，損害公務監理機
    關對車籍管理之正確性；又被告丙○○、乙○○2 人，正值
    壯年，均不思憑己力正當賺取報酬，竟竟圖不勞而獲，共持
    上開客觀上可供兇器使用之玩具手槍及老虎鉗犯案，並攜帶
    汽油、噴漆隨時準備向被害人丁○○、戊○○噴灑，以嚇阻
    被害人反抗，另以黑色束帶綑綁及封住被害人2 人嘴巴，搜
    括上揭金庫及收銀機內之財物，嚴重影響他人生命、身體及
    財產之安全，手段甚為兇殘；又本件被告2 人選擇交通樞紐
    之高鐵左營站內犯案，對社會治安亦造成嚴重危害；另考量
    本件係由被告丙○○主導策畫，並出資購買上開作案兇器及
    物品，被告乙○○僅係依丙○○之指示行事，且本件得手之
    贓款601,234 元，丙○○分得53萬多元、乙○○僅朋分7 萬
    多元；另考量被告2 人為警查獲後，均已坦承犯行，於本院
    審理中態度良好，惟迄未與被害人達成和解等一切情狀，爰
    分別量處如主文所示之刑，被告丙○○部分並定其應執行刑
    ，以資懲儆。
四、附表一編號1 、2 、3 所示之偽造車號5582-LJ 之車牌2 面
    、偽造車號5582-LJ 之行車執照1 張、偽造引擎號碼2 片（
    材質矽膠），均係被告丙○○所有供本件行使偽造特種文書
    之犯罪使用；附表一編號4 至7 所示之客觀上可供兇器使用
    之黑色半金屬製之玩具手槍及長約10公分之金屬製斜口老虎
    鉗各1 支（均未扣案）、內裝95無鉛汽油之鮮乳瓶1 瓶、黑
    色噴漆1 罐、鐵絲及電話線各1 條及黑色束帶2 條，均係被
    告丙○○所有供本件強盜所用之物（用途詳附表一編號4 至
    7 所示），業據被告2 人供明在卷（本院97年12月11日審理
    筆錄第18至26頁）；至上開玩具手槍及老虎鉗各1 支，雖未
    扣案，然無從證明業已滅失，均應依刑法第38條第1 項第2
    款之規定，宣告沒收。又本於共同正犯責任共同之法理，於
    被告乙○○所犯上開強盜罪部分，就附表一編號4 至7 所示
    被告丙○○所有供強盜所用之物，亦均應併為沒收之諭知。
    至附表二所示自被告丙○○使用之上開贓車扣得之物，核與
    本件犯罪無關，亦均非違禁物品，爰均不另為沒收之諭知，
    併此敘明。
肆、據上論斷，應依刑事訴訟法第299 條第1 項前段、第300 條
    ，刑法第349 條第2 項、第216 條、第212 條、第330 條第
    1 項（刑法第321 條第1 項第1 、3 款）、第28條、第38條
    第1 項第2 款、第51條第5 款、第55條，刑法施行法第1 條
    之1 ，判決如主文。
本案經檢察官到黃子宜庭執行職務
中    華    民    國    97    年    12    月    30    日
                  刑事第五庭  審判長法  官    黃建榮
                                    法  官    李殷君
                                    法  官    蘇揚旭
以上正本證明與原本無異。
如不服本判決應於收受送達後10日內向本院提出上訴書狀，並應
敘述具體理由；如未敘述上訴理由者，應於上訴期間屆滿後20日
內向本院補提理由書（均須按他造當事人之人數附繕本）「切勿
逕送上級法院」。
中    華    民    國    97    年    12    月    30    日
                                    書記官    莊正彬
附錄本案論罪科刑法條全文：
刑法第349條第2項
搬運、寄藏、故買贓物或為牙保者，處5年以下有期徒刑、拘役
或科或併科1千元以下罰金。
刑法第212條
偽造、變造護照、旅券、免許證、特許證及關於品行、能力服務
或其他相類之證書、介紹書，足以生損害於公眾或他人者，處一
年以下有期徒刑、拘役或三百元以下罰金。
刑法第216條
行使第210條至第215條之文書者，依偽造、變造文書或登載不實
事項或使登載不實事項之規定處斷。
刑法第330 條
犯強盜罪而有第321條第1項各款情形之一者，處7年以上有期徒
刑。
前項之未遂犯罰之。
刑法第321條
犯竊盜罪而有左列情形之一者，處6月以上、5年以下有期徒刑：
一、於夜間侵入住宅或有人居住之建築物、船艦或隱匿其內而犯
    之者。
二、毀越門扇、牆垣或其他安全設備而犯之者。
三、攜帶兇器而犯之者。
四、結夥三人以上而犯之者。
五、乘火災、水災或其他災害之際而犯之者。
六、在車站或埠頭而犯之者。
  項之未遂犯罰之。
附表一：供犯罪所用物品（均為被告丙○○所有）
    ┌──┬─────────┬──────────┐
    │編號│名稱              │用途                │
    ├──┼─────────┼──────────┤
    │1   │偽造車號5582-LJ 之│供本件行使偽造特種文│
    │    │車牌2 面          │書（偽造車牌）之用  │
    ├──┼─────────┼──────────┤
    │2   │偽造車號5582-LJ 之│供本件行使偽造特種文│
    │    │行車執照1 張      │書（偽造車牌）之用  │
    ├──┼─────────┼──────────┤
    │3   │偽造引擎號碼2 片（│供本件行使偽造特種文│
    │    │材質矽膠）        │書（偽造車牌）之用  │
    ├──┼─────────┼──────────┤
    │4   │客觀上可作為兇器使│持槍嚇阻被害人反抗，│
    │    │用、槍柄為半金屬製│並嚇令被害人交付金庫│
    │    │成之黑色玩具手槍1 │及收銀機鑰匙，搜刮金│
    │    │枝（未扣案）      │庫及收銀機內財物    │
    ├──┼─────────┼──────────┤
    │5   │客觀上可作為兇器使│剪斷現場聯絡電話及電│
    │    │用、長約10公分之金│腦接線及破壞電腦監視│
    │    │屬製斜口老虎鉗1 枝│錄影器材            │
    │    │（未扣案）        │                    │
    ├──┼─────────┼──────────┤
    │6   │鮮乳瓶（內裝約60元│持以嚇阻被害人，如遇│
    │    │之95 無 鉛汽油）1 │反抗，則潑灑汽油嚇阻│
    │    │瓶                │                    │
    ├──┼─────────┼──────────┤
    │7   │恐龍牌黑色噴漆1罐 │噴灑破壞電腦監視錄影│
    │    │                  │器材                │
    ├──┼─────────┼──────────┤
    │8   │鐵絲線1條         │綁住大門防止他人進出│
    ├──┼─────────┼──────────┤
    │9   │電話網路線1條     │綁住大門防止他人進出│
    ├──┼─────────┼──────────┤
    │10  │黑色束帶2條       │綑綁被害人並封住被害│
    │    │                  │人嘴巴              │
    └──┴─────────┴──────────┘
附表二：扣得與本案無關物品
  ┌──┬──────┬──┬───┬─────────┐
  │編號│品        名│數量│所有人│備            註  │
  ├──┼──────┼──┼───┼─────────┤
  │1   │高速公路回數│3張 │丙○○│                  │
  │    │票（面額40元│    │      │                  │
  │    │）          │    │      │                  │
  ├──┼──────┼──┼───┼─────────┤
  │2   │打火機（紫色│2個 │丙○○│                  │
  │    │、黃色）    │    │      │                  │
  ├──┼──────┼──┼───┼─────────┤
  │3   │飲料杯      │1杯 │丙○○│                  │
  ├──┼──────┼──┼───┼─────────┤
  │4   │盒裝衛生紙  │2盒 │丙○○│                  │
  ├──┼──────┼──┼───┼─────────┤
  │5   │礦泉水      │4瓶 │丙○○│                  │
  ├──┼──────┼──┼───┼─────────┤
  │6   │回數票收據  │2張 │丙○○│                  │
  ├──┼──────┼──┼───┼─────────┤
  │7   │停車繳費通知│1張 │丙○○│                  │
  │    │單          │    │      │                  │
  ├──┼──────┼──┼───┼─────────┤
  │8   │發票        │1張 │丙○○│                  │
  ├──┼──────┼──┼───┼─────────┤
  │9   │砂礫        │2堆 │丙○○│                  │
  ├──┼──────┼──┼───┼─────────┤
  │10  │充電器      │1條 │丙○○│                  │
  ├──┼──────┼──┼───┼─────────┤
  │11  │水杯        │1個 │丙○○│                  │
  ├──┼──────┼──┼───┼─────────┤
  │12  │咖啡色容器  │1包 │丙○○│                  │
  ├──┼──────┼──┼───┼─────────┤
  │13  │黑色背心（MO│1件 │      │                  │
  │    │BIN FAMILY）│    │丙○○│                  │
  ├──┼──────┼──┼───┼─────────┤
  │14  │ 銀白色NOKIA│1支 │      │門號：0000-000-000│
  │    │手機 (含SIM │    │丙○○│                  │
  │    │卡）        │    │      │                  │
  ├──┼──────┼──┼───┼─────────┤
  │    │            │ 1支│丙○○│門號：0000-000-000│
  │15  │黑色LG手機  │    │      │                  │
  ├──┼──────┼──┼───┼─────────┤
  │16  │VK黑色手機 (│1支 │丙○○│門號：0000-000-000│
  │    │含電池）    │    │      │                  │
  ├──┼──────┼──┼───┼─────────┤
  │17  │銅線        │2條 │丙○○│                  │
  │    │            │    │      │                  │
  ├──┼──────┼──┼───┼─────────┤
  │18  │米色布紋膠帶│2片 │丙○○│                  │
  │    │            │    │      │                  │
  ├──┼──────┼──┼───┼─────────┤
  │19  │鐵絲        │3條 │丙○○│                  │
  ├──┼──────┼──┼───┼─────────┤
  │20  │白色球鞋    │1雙 │乙○○│                  │
  └──┴──────┴──┴───┴─────────┘


司法院資訊處製作；財團法人民間司法改革基金會備份。
